# 请教陈老师：关于租赁收入总额法 /净额法

提问人：alexwaung 时间：2022-07-14 21:30:36
陈老师您好：
A公司将房屋出租给B公司，合同约定B公司可根据使用需求，对租赁设施进行改造，施工单位选择、图纸设计、以及相关的验收工作均由B公司进行，由于是在A公司的房屋上进行改造，B公司在改造前需要事先取得A公司以及相关政府部门同意。另外改造最终形成的是房屋不可分离/移动部分，合同同时约定由A公司承担部分改造费用，金额X万元。此外，由A公司和B公司分别与施工方签订对应各自承担金额的施工合同，在B公司收到A公司支付的租赁费后，A公司会将自己需要承担部分的施工费用转支付给施工方，该部分发票由施工方直接开具给A公司。
20X2年，A公司收到B公司支付的租赁费Y元，向施工方支付装修工程改造费用X元。请问A公司的租赁收入是（Y-X）元净额法确认，还是按照Y元按照总额法确认？
感谢您的拨冗回复@chenyiwei
谢谢！

回答人：chenyiwei
对A而言，需要明确的问题是：
1 、A与B之间的租赁属于融资租赁还是经营租赁？
2 、这部分由A自身承担的装修改造支出，所形成的资产是否为B专用的（日后B退租后需拆除并恢复原状），还是可以保留并且在B的租赁结束后继续使用？
如果该租赁属于经营租赁，且该装修改造支出形成的资产是通用性的，则采用总额法确认租金收入和装修改造成本。

提问人：alexwaung 时间：2022-07-17 12:02:14
陈老师您好，感谢您的回复！
该案例的情况是： 1 、该租赁属于经营租赁； 2 、装修改造支出可以保留且由A继续使用。
但运用总额法我有一个地方不太理解，在这个案例中，B公司可以控制装修的全部设计、施工，显然B公司才是这个装修的主要责任人，为什么A可以按照总额法进行会计处理？
另外我还有一个问题，如果在B公司的角度，我参看了您的《计学精要》5.1.1 租赁开始前已支付的款项，“当承租人发生了与标的资产的建造或设计相关的成本时，应当采用其他使用准则（如固定资产准则）对该类成本进行会计处理”，在这个案例中，B公司支付的租赁对价Y元，实际上包括了：（ 1 ）房屋的使用权（按租赁付款额确认使用权资产）；（ 2 ）房屋的装修改造X元。按照我的理解，装修改造X元虽然是由出租人A公司支付，但在租赁期内实际上是由承租人B公司控制，这部分是否应当纳入租赁付款额确认使用权资产？
非常感谢您的回复！感谢感谢！@chenyiwei

回答人：chenyiwei
在这个案例中，B公司可以控制装修的全部设计、施工，但因为相关租赁构成经营租赁，且日后租赁期结束后装修改造支出可以保留且由A继续使用。这种情况下实际上A对该装修改造项目应当是有很大话语权的，不可能由B单方面决定，因此判断B的装修方面属于主要责任人这一结论是否合理是值得商榷的。总之任何交易都需要关注其有无合理的背后商业逻辑。在B退租后A可以使用的年限越长，则该装修相关的剩余经济利益、风险和报酬归属于A的份额越大，则合乎逻辑的判断就是：A在这一过程中的话语权越大，B越不可能是主要责任人。
在上述前提下，该装修事实上是由A主导，B以承担装修费的方式冲抵部分租金。因此应在A确认“固定资产——房屋装修“，B公式预付的款项视作预付租金处理，增加使用权资产价值。而不是在B自身报表中确认“长期待摊费用——租入房屋装修”。